臺灣橋頭地方法院民事簡易判決　　　　　110年度簡字第202號
原　　　告　陳盈律　
訴訟代理人　李孟仁律師
被　　　告　黃麗玲　
訴訟代理人　陳志銘律師
　　　　　　許駿彥律師
上列當事人間請求損害賠償事件，本院於民國110 年11月18日言
詞辯論終結，判決如下：
    主  文
被告應給付原告新臺幣陸萬捌仟叁佰零柒元，及自民國一百零八
年五月二十二日起至清償日止，按年息百分之五計算之利息。
原告其餘之訴駁回。
訴訟費用由被告負擔百分之六，餘由原告負擔。
本判決第一項得假執行；但被告如以新臺幣陸萬捌仟叁佰零柒元
為原告預供擔保後，得免為假執行。
原告其餘假執行之聲請駁回。
    事實及理由
壹、程序部分：
    按民事訴訟法第427 條第2 項於民國110 年1 月20日經總統
    令公布修正，新增第11款「本於道路交通事故有所請求而涉
    訟者」之事件，不問其標的金額或價額一律適用簡易訴訟程
    序，並於公布後2 日即110 年1 月22日起施行。上開修正條
    文施行後，於修正前已繫屬之事件，其法院管轄權及審理程
    序，未經終局裁判者，適用修正後之規定，曾經終局裁判者
    ，則適用修正前之規定，民事訴訟法施行法第4 條之1 亦有
    明定。查本件訴訟係原告本於道路交通事故為請求，經本院
    以108 年度訴字第797 號事件受理，原應適用通常程序審理
    ，然依修正後之民事訴訟法第427 條第2 項第11款及民事訴
    訟法施行法第4 條之1 第1 款規定，本件訴訟於上開規定修
    正前已繫屬本院，修正後尚未經終局裁判，即應改行簡易訴
    訟程序審理。
貳、實體部分：
一、原告主張：被告於106 年5 月6 日20時40分許駕駛車牌號碼
    000-0000號自用小客車（下稱系爭小客車）沿高雄市新興區
    自立一路由北往南方向行駛，行經自立一路與南台橫路交岔
    路口（下稱系爭交岔路口）前，本應注意車前狀況，依規定
    行駛於分向限制線之右側，及應注意依號誌指示行駛，而當
    時亦無不能注意之情事，被告竟因其前方有其他車輛，將系
    爭小客車車身跨越分向限制線駛入對向車道逆向超車及闖越
    紅燈欲通過系爭交岔路口，適訴外人陳威良騎乘車牌號碼00
    0-000 號普通重型機車（下稱系爭機車）附載伊沿南台橫路
    由東往西方向行經系爭交岔路口，系爭小客車之左前車頭與
    系爭機車車頭發生碰撞（下稱系爭車禍），伊及陳威良人車
    倒地，伊受有頭部外傷、前額深部撕裂傷10公分、併顏面肌
    肉、神經、感覺神經斷裂及擦傷等傷害（下合稱系爭傷害）
    ，被告於發生碰撞後通過系爭交岔路口，並將系爭小客車駛
    入自立一路北往南方向之車道內。伊因此支出醫療費用新臺
    幣（下同）41,532元及就醫車資14,320元。伊自106 年5 月
    6 日至同年8 月4 日須由專人看護90日，係由訴外人即伯母
    羅秀琴看護，每日看護費用以2,000 元計算，合計180,000
    元。另伊於車禍發生時，甫考上慈濟學校財團法人慈濟大學
    （下稱慈濟大學）醫學系，已繳納第一學期學雜費及住宿費
    合計42,559元，伊於開學後，雖有前往就學，然因系爭傷害
    造成頭部不時劇烈疼痛，加上顏面受傷、行動不便，實無法
    繼續就學，遂辦理休學，自花蓮返回高雄住家繼續接受治療
    及休養，慈濟大學已於106 年10月25日退還伊所繳費用18,8
    23元，被告應賠償差額23,736元。伊臉部所受傷勢經治療後
    ，遺留明顯疤痕，已於110 年1 月20日至郭健軍皮膚科診所
    （下稱郭健軍診所）進行顏面真皮色素移植手術，該手術預
    計須進行3 次，每次40,000元，共計120,000 元，其已支付
    第一次手術費用40,000元，爰以起訴時請求之金額100,000
    元為限，請求被告賠償100,000 元。伊受有精神上痛苦，被
    告應賠償精神慰撫金800,000 元。伊因系爭車禍受損害總計
    1,159,588 元等語，依民法第184 條第1 項前段、第2 項、
    第191 條之2 、第193 條第1 項、第195 條第1 項等規定，
    求為判決：㈠被告應給付原告1,159,588 元，及自起訴狀繕
    本送達翌日起至清償日止，按年息5 ％計算之利息。㈡願供
    擔保，請准宣告假執行。
二、被告則以：伊僅係趕在黃燈時通過系爭交岔路口，並無原告
    所指闖紅燈、逆向行車及其他過失行為。且原告對伊提起過
    失傷害罪之告訴，業經臺灣高雄地方檢察署（下稱高雄地檢
    署）檢察官函請高雄市政府交通局車輛行車事故鑑定委員會
    （下稱車鑑會）鑑定肇事原因，該會函覆：「本案因路口監
    視器無號誌影像，無法依車流行進確認黃麗玲駕駛車輛係紅
    燈或號誌轉為紅燈前進入路口，本會未便研提意見」等語，
    高雄地檢署因而作成107 年度調偵字第106 號不起訴處分（
    下稱系爭不起訴處分），原告聲請再議，經臺灣高等檢察署
    高雄檢察分署（下稱高雄檢察分署）以107 年度上聲議字第
    1866號處分書（下稱系爭處分書）駁回再議，益徵原告並無
    客觀證據證明伊有逆向行車、闖紅燈及其他駕駛過失行為。
    又系爭交岔路口內並無劃設雙黃線，且縱令伊係自對向車道
    ，再駛入原車道之內，亦與系爭車禍之發生無因果關係，蓋
    因禁止逆向行駛係為避免與對向車道之車輛發生碰撞，系爭
    機車與伊駕駛之系爭小客車非對向行駛之車輛。另南台橫路
    係未劃分向線或分向限制線之道路，依道路交通安全規則第
    95條第1 項規定，陳威良騎乘機車應靠右行駛（即南台橫路
    由東往西方向之左側），系爭車禍肇事地點係位於系爭交岔
    路口靠西位置，應認陳威良騎乘機車未靠右行駛，違反上開
    注意義務，伊因信賴陳威良應遵守號誌及靠右行駛時，駛入
    車道時應注意車前狀況，不致闖入發生擦撞，此乃伊為法律
    上應保障之利益，陳威良自南台橫路靠左行駛闖入路口發生
    車禍，非伊所能注意及之，且陳威良騎乘系爭機車附載原告
    時發生系爭車禍，原告應承擔陳威良之過失行為。陳威良之
    傷勢為顱內出血、脖子挫傷，依陳威良之父於開庭所述傷勢
    較嚴重之陳威良醫療費用僅支出1 萬餘元，傷勢較不嚴重之
    原告卻支出醫療費用41,532元、就醫車資14,320元，金額顯
    然過高，並不合理。原告自慈濟大學休學，係為重考，與系
    爭車禍所受傷害無關，不得請求伊賠償學雜費損失23,736元
    。原告於車禍發生後僅住院數日即出院休養，且尚能參加指
    考，取得將近滿分之成績，並錄取慈濟大學醫學系，難認原
    告有需專人全日看護90日之必要。依原告提出之其伯母羅秀
    琴簽署之證明文件，亦無足證明羅秀琴確實看護原告長達90
    日，且每日24小時陪伴在側。縱認原告有留下疤痕而有除疤
    之必要，系爭車禍發生迄今已3 年，若原告有除疤意願，何
    以遲未覓醫解決，顯見原告並無就醫意願，而係巧立名目對
    伊請求更多之賠償金額。況原告若及時進行修疤手術，可降
    低手術費用，則此部分損害之擴大，不可歸責於伊，伊無須
    負損害賠償之責。另依長庚醫療財團法人高雄長庚紀念醫院
    （下稱高雄長庚醫院）函記載依該院收費標準，原告除疤之
    治療花費預估約50,000元，原告以郭健軍診所之診斷證明書
    、門診醫療費用收據及估價單為據，主張需120,000 元，顯
    然過高。原告請求精神慰撫金800,000 過高等語資為抗辯。
    並聲明：㈠原告之訴駁回。㈡如受不利判決，願供擔保，請
    准宣告免為假執行。
三、本院於110 年11月18日言詞辯論期日協同兩造彙整不爭執及
    爭執事項如下（訴字卷㈡第63至67頁），並參酌卷附證據增
    列不爭執事項第⒍點，及將第⒉及⒊點原所記載之「橋頭地
    檢署」更正為「高雄地檢署」：
    ㈠不爭執事項：
      ⒈被告於106 年5 月6 日晚上8 時40分許駕駛系爭小客車
        沿高雄市新興區自立一路由北往南方向行駛，行經系爭
        交岔路口前，因其前方有其他車輛，被告乃將系爭小客
        車車身跨越分向限制線駛入對向車道（註：被告抗辯僅
        有部分車身跨越之對向車道，並非全部車身）欲通過系
        爭交岔路口，適陳威良騎乘系爭機車附載原告沿南台橫
        路由東往西方向行駛行經該路口，系爭小客車之左前車
        頭與系爭機車車頭發生碰撞，陳威良及原告人車倒地，
        原告受有系爭傷害。被告於發生碰撞後通過系爭交岔路
        口，並將系爭小客車駛入自立一路北往南方向之車道內
        。
      ⒉原告對被告提起過失傷害罪嫌之告訴，經高雄地檢署檢
        察官以無證據可認被告有闖紅燈之過失犯行為由，作成
        系爭不起訴處分，原告聲請再議，高雄檢察分署以系爭
        處分書駁回再議（下稱系爭刑案）。
      ⒊高雄地檢署檢察官於系爭刑案偵查中囑託車鑑會鑑定系
        爭車禍肇事原因，車鑑會以107 年5 月31日函覆以：「
        本案因路口監視器無號誌影像，無法依車流行進確認黃
        麗玲駕駛車輛係紅燈或號誌轉為紅燈前進入路口，本會
        未便研提意見」等語（系爭刑案調偵字卷第45至46頁）
        。本院囑託高雄市車輛行車事故鑑定鑑定覆議會（下稱
        覆議會）鑑定系爭車禍肇事原因，覆議會覆議意見書記
        載：「三、路權歸屬：1.汽車行駛至交岔路口應遵守燈
        光號誌之指揮。車輛面對圓形紅燈表示禁止通行，不得
        超越停止線或進入路口。2.依據黃麗玲、陳威良雙方陳
        述之行向、事故現場圖、相片及路口監視錄影畫面（KC
        101A0056自立二路162 巷口畫面01：29秒～01：41秒）
        顯示事故發生經過。事故發生前自立一路案外車之車體
        反射顯示當時該路口自立一路為綠燈、01：29秒車體反
        射之綠燈熄滅、01：41秒黃車自自立一路由南往北（按
        ：應為由北往南）行駛，與沿南台橫路由東往西之陳車
        發生撞及，依自立一路與南台橫路之號誌時制黃燈為4
        秒、全紅時段為2 秒。爰黃車通過該路口時，其時相為
        紅燈。故本會認為此事故之原因應係黃車違反號誌指示
        行駛所致。」、「覆議意見：1.黃麗玲：違反號誌管制
        ，為肇事原因。2.陳威良：無肇事因素。」等語（訴字
        卷㈠第257 至258 頁）。
      ⒋系爭交岔路口於106 年5 月6 日（星期六）20時至21時
        之號誌時制運作為第一時相為自立一路圓形綠燈對開75
        秒（含黃燈4 秒、紅燈2 秒，綠燈69秒），第二時相為
        南台橫路圓形綠燈對開45秒（含黃燈4 秒、紅燈2 秒，
        綠燈39秒）（見高雄市政府交通局109 年3 月13日函及
        所附時制表及時空圖，參訴字卷㈠第157 、159 、163
        頁）。
      ⒌自立一路與七賢二路交會之交岔路口（下稱系爭自七路
        口）與系爭交岔路口為單點同綠連鎖，即該二路口之綠
        燈始亮時間相同之號誌連鎖方式。自立一路與七賢二路
        交會之交岔路口於106 年5 月6 日（星期六）20時至21
        時之號誌時制運作為第一時相為七賢一路圓形綠燈對開
        70秒（含黃燈4 秒、紅燈2 秒，綠燈64秒），第二時相
        為自立一路圓形綠燈對開50秒（含黃燈4 秒、紅燈2 秒
        ，綠燈44秒）（見高雄市政府交通局109 年3 月13日函
        及所附時制表及時空圖，參訴字卷㈠第157 、158 、16
        1 頁）。
      ⒍原告先後於108 年5 月9 日、同年11月4 日受領強制汽
        車責任保險金63,580元、370,000 元，合計433,580 元
        ，有原告存摺影本可稽（訴字卷㈠第25、93頁）。
    ㈡爭執事項：
      ⒈被告就系爭車禍之發生有無過失？
      ⒉原告得請求賠償之金額為若干元？
四、得心證之理由：
    ㈠被告就系爭車禍之發生有無過失？
      ⒈駕駛人駕駛汽車，應遵守道路交通標誌、標線、號誌之
        指示；汽車於行經設有彎道、陡坡、狹橋、隧道、交岔
        路口標誌之路段或鐵路平交道、道路施工地段，不得超
        車；汽車行駛至交岔路口，其行進、轉彎，應遵守燈光
        號誌或交通指揮人員之指揮，遇有交通指揮人員指揮與
        燈光號誌並用時，以交通指揮人員之指揮為準。分向限
        制線，用以劃分路面成雙向車道，禁止車輛跨越行駛，
        並不得迴轉，道路交通安全規則第90條、第101 條第1
        項第1 款、第102 條第1 項第1 款、道路交通標誌標線
        號誌設置規則第165 條第1 項亦有明定。禁止跨越分向
        限制線之規範目的，在於避免駛入對向車道而造成危險
        ，禁止闖紅燈之規範目的則在於維護交岔路口之交通秩
        序。此外，汽車行駛時，駕駛人應注意車前狀況及兩車
        並行之間隔，並隨時採取必要之安全措施。道路交通安
        全規則第94條第3 項前段亦有明文。而所謂「注意車前
        狀況」，應指駕駛人其注意力所及狀況下，對於車前已
        存在或可能存在之事物加以注意，以便採取適當之反應
        措施而言。
      ⒉被告有行經交岔路口之路段超車、未依號誌指示行駛（
        闖紅燈）、跨越分向限制線（即雙黃線）逆向行駛及疏
        未注意車前狀況，隨時採取必要安全措施等違規行為，
        而肇致系爭車禍發生，原告因而受有損害，被告對原告
        應負損害賠償責任：
        ⑴查被告於車禍發生前駕駛系爭小客車沿自立一路北往
          南方向行駛，其通過系爭交岔路口前之自立一路車道
          中央為分向限制線（即雙黃線）；被告於行經系爭交
          岔路口前，因其前方有其他車輛，被告乃將系爭小客
          車車身跨越分向限制線駛入對向車道等情，有Google
          街景圖、道路交通事故現場圖及本院勘驗檔案名稱「
          Export_CH08_KC101A0056自立二路162 北向_2017050
          6202400 」之監視器錄影檔案（下稱系爭監視器錄影
          ）作成之勘驗筆錄及監視器畫面截圖在卷可佐（訴字
          卷㈡第109 頁、系爭刑案警卷第32頁、訴字卷㈠第20
          9 、220-1 、220-2 、365 、379 頁），且為兩造所
          不爭執（訴字卷㈡第61至65頁）。而依本院勘驗系爭
          監視器錄影內容顯示：「00：01：41至00：01：44黃
          麗玲駕駛之系爭小客車沿自立一路由北向南行駛，系
          爭小客車車身左側跨越自立一路上之雙黃實線，欲通
          過自立一路與南台橫路之交岔路口，陳威良騎乘機車
          沿南台橫路由東往西方向行駛，自錄影畫面中紅色橢
          圓圈處出現，與黃麗玲之系爭小客車左側前方車身發
          生碰撞，二車於交岔路口內發生碰撞後，黃麗玲之系
          爭小客車之行駛方向非向前直行，而係向其右前方偏
          移並通過路口，直至00：01：44停止於自立一路由北
          往南方向內側車道上。」等情（訴字卷㈠第365 頁）
          ，足認被告駕駛系爭小客車行近系爭交岔路口時跨越
          中央雙黃線進入對向車道逆向超車，且其在進入交岔
          路口之時，仍有大部分車身位於逆向車道（即自立一
          路南往北車道），嗣系爭小客車左側前方車身與陳威
          良騎乘之系爭機車於交岔路口內發生碰撞後，被告駕
          駛系爭小客車之行駛方向非向前直行，而係向其右前
          方偏移並通過路口，直至00：01：44停止於自立一路
          由北往南方向內側車道上，是被告於通過路口前有行
          經交岔路口路段超車、逆向行駛，且在進入路口內，
          仍有大部分車身位於屬自立一路南往北之來車行進方
          向之路徑上行駛等違規行為。被告雖抗辯系爭交岔路
          口內並無劃設雙黃線，且禁止逆向行駛之目的，係為
          避免與對向車道車輛發生碰撞，系爭機車與系爭小客
          車非對向行駛之車輛，縱令其係至對向車道，再駛入
          原車道之內，亦與系爭車禍之發生無因果關係等語，
          按交岔路口內雖未繪製分向線或分向限制線，然而除
          轉彎車輛外，車輛於交岔路口內本應按照其合法行進
          之車道方向在交岔路口內直行，非謂在交岔路口內，
          車輛即得任意脫離原先直行之路線，改而行駛至屬於
          來車按其於對向車道延伸至交岔路口內之路線，是被
          告上開抗辯，顯屬無稽。
        ⑵另查，系爭交岔路口於車禍發生當日即106 年5 月6
          日（星期六）20時至21時之號誌時制運作為第一時相
          為自立一路圓形綠燈對開75秒（含黃燈4 秒、紅燈2
          秒，綠燈69秒），第二時相為南台橫路圓形綠燈對開
          45秒（含黃燈4 秒、紅燈2 秒，綠燈39秒）。系爭自
          七路口與系爭交岔路口之號誌雖為單點同綠連鎖，即
          該二路口之綠燈始亮時間相同之號誌連鎖方式，然系
          爭自七路口於106 年5 月6 日（星期六）20時至21時
          之號誌時制運作為第一時相為七賢一路圓形綠燈對開
          70秒（含黃燈4 秒、紅燈2 秒，綠燈64秒），第二時
          相為自立一路圓形綠燈對開50秒（含黃燈4 秒、紅燈
          2 秒，綠燈44秒）等情，有高雄市政府交通局109 年
          3 月13日函及所附時制表及時空圖可稽（訴字卷㈠第
          157 至163 頁），亦為兩造不爭執。依此可知，系爭
          交岔路口之被告行向之號誌時制於車禍發生時為圓形
          綠燈對開75秒（含黃燈4 秒、紅燈2 秒，綠燈69秒）
          ，系爭自七路口之自立一路上號誌時制為圓形綠燈對
          開50秒（含黃燈4 秒、紅燈2 秒，綠燈44秒）。再依
          本院110 年11月18日當庭勘驗系爭監視器錄影（影片
          長度6 分59秒）顯示，停止於系爭交岔路口之北側、
          南側即自立一路由北往南車道路邊之車輛或沿自立一
          路由北向南方向行駛及通過系爭交岔路口處之車輛的
          車體上出現反射綠色燈光之情形每次均持續69秒，隨
          後持續51秒未出現反射之綠色燈光，有本院勘驗及監
          視器畫面截圖可稽（訴字卷㈡第59至61頁、第71至10
          7 頁）。上開綠色燈光於車體上反射、消滅之持續秒
          數固定，且具週期性，與系爭交岔路口之自立一路上
          之綠燈秒數為69秒相符，且系爭自七路口之自立一路
          上綠燈秒數僅44秒，足認系爭監視器錄影所顯示車體
          上反射之綠色燈光乃係位於系爭交岔路口上被告行向
          號誌之綠燈。故被告抗辯該反射之綠色燈光並非系爭
          路口號誌之綠燈，為不可採。
        ⑶另參酌本院勘驗系爭監視器錄影之勘驗筆錄及畫面截
          圖顯示：「00：01：00至00：01：29停止於自立一路
          與南台橫路之交岔路口之北側、南側即自立一路由北
          往南車道路邊之車輛的車體上均有反射綠色燈光，另
          於上開時段沿自立一路由北向南方向行駛及通過上開
          交岔路口之車輛之車體上亦有反射綠色燈光。迄至00
          ：01：29車體上反射之綠色燈光消滅。00：01：29至
          00：01：41停止於上開路邊之車輛及通過上開路口之
          車輛之車體上均無出現反射之綠色燈光。00：01：41
          至00：01：44黃麗玲駕駛之系爭小客車沿自立一路由
          北向南行駛，系爭小客車車身左側跨越自立一路上之
          雙黃實線，欲通過自立一路與南台橫路之交岔路口，
          陳威良騎乘機車沿南台橫路由東往西方向行駛，自錄
          影畫面中紅色橢圓圈處出現，與黃麗玲之系爭小客車
          左側前方車身發生碰撞，二車於交岔路口內發生碰撞
          後，黃麗玲之系爭小客車之行駛方向非向前直行，而
          係向其右前方偏移並通過路口，直至00：01：44停止
          於自立一路由北往南方向內側車道上。」等情（訴字
          卷㈠第363 、365 、371 至381 頁），核與覆議會覆
          議意見書所記載：「三、路權歸屬：……。2.依據黃
          麗玲、陳威良雙方陳述之行向、事故現場圖、相片及
          路口監視錄影畫面（KC10 1A0056 自立二路162 巷口
          畫面01：29秒～01：41秒）顯示事故發生經過。事故
          發生前自立一路案外車之車體反射顯示當時該路口自
          立一路為綠燈、01：29秒車體反射之綠燈熄滅、01：
          41秒黃車自自立一路由南往北（應為由北往南）行駛
          ，與沿南台橫路由東往西之陳車發生撞及」等語（訴
          字卷㈠第257 至258 頁）相符，足證被告之行向號誌
          於系爭監視器錄影畫面00：01：29時綠燈熄滅，隨後
          被告駕駛之系爭小客車與陳威良騎乘之機車於00：01
          ：41時發生碰撞。而被告之行向號誌時相順序及秒數
          為綠燈69秒、黃燈4 秒、紅燈2 秒；陳威良騎乘系爭
          機車所行駛之南台橫路之行向號誌時相順序及秒數為
          綠燈39秒、黃燈4 秒、紅燈2 秒，有高雄市政府交通
          局109 年3 月13日函可稽（訴字卷㈠第157 至163 頁
          ），堪認被告之行向號誌於00：01：29綠燈熄滅，變
          換為黃燈，再經4 秒後即00：01：33時變換為紅燈，
          故被告係在其行向號誌變換為「紅燈」後之「8 秒後
          」（即監視器錄影時間00：01：41），其所駕駛之系
          爭小客車始與系爭機車發生碰撞，而上開號誌變換為
          「紅燈」後之2 秒後，南台橫路之號誌即變換為「綠
          燈」，則陳威良騎乘系爭機車附載原告進入系爭路口
          時，其行向號誌為綠燈。且觀之道路交通事故現場圖
          （系爭刑案警卷第32頁）所載，以被告之行向而言，
          系爭交岔路口之雙向停等線內之距離僅為12公尺（南
          台橫路路寬8 公尺加計至南北兩側停等線之距離各2
          公尺，合計12公尺），果若被告在其行向號誌仍為黃
          燈時即已進入系爭交岔路口內，絕無可能在該號誌變
          換為紅燈8 秒後仍未通過路口，是被告抗辯其僅係搶
          黃燈，並無闖紅燈之行為等語，無足採取。
        ⑷被告復辯稱縱如覆議意見書所認系爭自七路口之號誌
          於監視器錄影00：01：29時綠燈熄滅，依高雄市政府
          交通局109 年3 月13日函之說明，自立一路上之號誌
          為單點同綠連鎖，且綠燈結束時間有25秒時間差，則
          系爭交岔路口之綠燈應係在00：01：54秒時始結束，
          足認兩車於系爭監視器錄影時間即00：01：41發生碰
          撞時，綠燈尚未結束，被告並無違反號誌指示之行為
          等語，查覆議意見書所載：「事故發生前自立一路案
          外車之車體反射顯示當時該路口自立一路為綠燈、01
          ：29秒車體反射之綠燈熄滅」等語（訴字卷㈠第258
          頁），係指系爭交岔路口之綠燈，並非指系爭自七路
          口之綠燈，且系爭交岔路口之綠燈為69秒，系爭自七
          路口之綠燈秒數為44秒，此觀高雄市政府交通局109
          年3 月13日函所檢附之時制表及時空圖即明（訴字卷
          ㈠第163 頁）。經核該時空圖之內容（訴字卷㈠第16
          3 頁），可知上方線條所載者為系爭自七路口之號誌
          秒數及週期、下方線條所載者為系爭交岔路口之號誌
          秒數及週期，以該二線條標示「120 」之時間舉例而
          言，該兩個路口位於自立一路上之綠燈於此時同亮，
          系爭自七路口綠燈於44秒後變換為黃燈4 秒，再變換
          為紅燈2 秒；系爭交岔路口之綠燈於69秒後，變換為
          黃燈4 秒，再變換為紅燈2 秒，核與本院勘驗系爭監
          視器錄影中之車體上出現69秒之綠色燈光反射情形之
          秒數及週期相符，是被告故為混淆，指稱覆議意見書
          所指之00：01：29綠燈熄滅時間係指系爭自七路口之
          綠燈，據以指稱系爭交岔路口之綠燈應再晚於25秒即
          於00：01：54時結束，再進而推論系爭小客車與系爭
          機車於00：01：41發生碰撞，斯時綠燈尚未結束，故
          被告並無闖紅燈之行為等語，洵無足採。被告另又抗
          辯系爭監視器錄影時間00：01：20至00：01：29間，
          自立一路上之車輛均停止不前，反而七賢二路上之車
          輛頻繁往來，豈非自立一路上之車輛於綠燈時停止不
          前進，七賢二路上所有車輛均闖紅燈，顯然覆議意見
          書之鑑定意見並不合理等語，查覆議意見書所載者係
          指系爭交岔路口之綠燈熄滅時間，非指系爭自七路口
          ，已如前述，況且系爭交岔路口與系爭自七路口之綠
          燈秒數各不相同，自不得逕以系爭自七路口四周之七
          賢路、自立一路之車輛行進情形，逕自比擬系爭交岔
          路口之號誌變換情形。
        ⑸又被告未依號誌指示行駛且有逆向行駛之情事，業經
          本院審認如前，而被告所駕駛之系爭小客車之左前車
          頭與陳威良騎乘機車之車頭碰撞，幾乎是正面碰撞，
          益徵，被告於逆向行駛及闖紅燈過程，亦未注意車前
          狀況，隨時採取必要安全措施。
      ⒊依上說明，被告有行經交岔路口之路段超車、未依號誌
        指示行駛（闖紅燈）、跨越分向限制線（即雙黃線）逆
        向行駛及疏未注意車前狀況，隨時採取必要安全措施等
        違規行為，而肇致系爭車禍發生。從而，被告就系爭車
        禍之發生具有過失，且其過失行為與原告所受損害之結
        果間具有相當因果關係，被告就系爭車禍對原告應負過
        失侵權行為賠償責任。
      ⒋被告另抗辯南台橫路係未劃分向線或分向限制線之道路
        ，依道路交通安全規則第95條第1 項規定，陳威良騎乘
        機車應靠右行駛（即南台橫路由東往西方向之左側），
        系爭車禍肇事地點係位於系爭交岔路口靠西位置，應認
        陳威良騎乘機車未靠右行駛，違反上開注意義務，被告
        因信賴陳威良應遵守號誌及靠右行駛時，駛入車道時應
        注意車前狀況，不致闖入發生擦撞，此為被告受法律上
        應保障之利益，陳威良自南台橫路靠左行駛闖入路口發
        生車禍，非被告所能注意及之，高雄檢察分署處分書亦
        認陳威良於發生車禍時未靠右行駛，而陳威良騎乘系爭
        機車附載原告時發生系爭車禍，原告應承擔陳威良之過
        失行為等語，為原告所否認。查陳威良騎乘機車沿南台
        橫路由東往西行駛，其依法應靠右行駛，自係按其行進
        方向靠右行駛，惟被告一方面指稱陳威良應靠右行駛，
        一方面又稱應係沿南台橫路由東往西方向之左側行駛等
        語，顯有誤解。另查，高雄檢察分署作成之系爭處分書
        係依道路交通事故現場圖（系爭刑案警卷第32頁）認定
        肇事地點係在南台橫路與自立一路口靠西位置，因而認
        陳威良騎乘機車於上開路口發生碰撞時並未靠右行駛等
        語（系爭刑案調偵卷第71頁），惟上開現場圖係依車禍
        發生之後，系爭機車倒地及系爭小客車停放之位置所繪
        製，並非最初發生碰撞之地點，況如前述，被告於通過
        系爭交岔路口前，其車身大部分跨越自立一路之雙黃線
        ，且於發生碰撞後，並非向前直行，而係向右前方偏移
        並通過路口，再將小客車停放於自立一路由北往南方向
        之內側車道，自不得以車禍發生後兩車靜止狀態之位置
        作為其發生碰撞之地點。再依本院勘驗「自立、南台橫
        第11號監視器」之錄影內容及畫面截圖顯示，錄影畫面
        下方有白色斑馬線處為自立一路與南台橫路之交岔路口
        ，畫面上方之交岔路口則為與七賢二路與自立一路之交
        岔路口，於監視器時間20：35：21時，被告駕駛之系爭
        小客車自錄影畫面左下方出現，系爭小客車車身已行駛
        經過自立一路與南台橫路交岔口（即畫面下方第一道白
        色斑馬線處），小客車之左側車身已有一部分跨越雙黃
        線至自立一路之對向車道上，同時錄影畫面左下方有一
        人飛起後掉落並翻滾倒臥於自立一路由北往南方向與南
        台橫路交岔口靠近雙黃實線處之畫面下方（即由下往上
        數之第二個斑馬線上）（訴字卷㈠第209 、211 、220
        -5、220-6 頁）。何況，系爭機車係沿南台橫路由東往
        西方向行進間，再進入系爭路口後，突遭外力自其右前
        方（自北而南）撞擊，則機車之倒地位置應較碰撞地點
        更往南偏，且參諸上開監視器畫面所示，足認系爭機車
        及其上之人遭撞擊後，並非立刻倒地，而係向西南方向
        滑行、翻滾後，始停止於現場圖上所繪製之位置，則原
        告所稱陳威良騎乘系爭機車沿南台橫路由東往西行駛而
        於通過系爭交岔路口時係靠右行駛之陳述，較為合理，
        應為可信。被告所為抗辯，無可採信。
      ⒌尤其，系爭車禍肇因於被告未依號誌之指示行駛（闖紅
        燈）及跨越雙黃線逆向行駛，而陳威良之機車係沿南台
        橫路由東往西方向行駛，且如前述，其行向號誌斯時為
        綠燈，在系爭機車進入交岔路口之初，其右側為自立一
        路南往北車道，該處車道理應無任何車輛往陳威良之位
        置行進，詎被告駕駛系爭小客車跨越自立一路之雙黃線
        ，於進入交岔路口之前及之後，其左側大部分車身均位
        於逆向車道（即自立一路南往北車道）上，就被告上開
        闖紅燈及逆向行駛之行為，不論陳威良在南台橫路由東
        往西方向騎乘機車時有無靠右行駛，均會遭被告駕駛系
        爭小客車撞及，是陳威良有無靠右行駛，與系爭車禍之
        發生無因果關係，本件並無民法第217 條第1 項、第3
        項過失相抵規定之適用。
      ⒍被告聲請就系爭車禍之肇事責任送請成功大學（按：應
        係指財團法人成大研究發展基金會）鑑定，然有關系爭
        車禍發生當時被告所駕駛系爭小客車行向之系爭交岔路
        口號誌燈光反射於其他車體之燈光顏色、秒數及週期、
        被告行車路徑、位置及兩車發生碰撞之經過，業經本院
        勘驗系爭交岔路口附近監視器之錄影檔案而作成勘驗筆
        錄，並有該等監視器錄影之擷取畫面在卷可稽，復有覆
        議會覆議意見書可佐。按法院對於系爭車禍之發生原因
        固得委由具特別知識之人或機關鑑定，以為裁判之參考
        ，惟鑑定僅為一種調查證據之方法，如法院依其調查證
        據之結果，已得有為裁判之心證時，非必依當事人之聲
        請委諸鑑定人鑑定，本院依前開所述已足以認定系爭車
        禍之發生原因，且與覆議會之覆議意見部分相符，自無
        再囑託財團法人成大研究發展基金會鑑定之必要。
      ⒎此外，高雄地檢署檢察官對被告雖為不起訴處分確定，
        惟此於獨立之民事訴訟不受拘束。況本院審理過程中向
        高雄市○○○○○○○○○○○路○○號誌時相及秒數
        ，並勘驗車禍發生地點附近之監視器錄影內容，復有覆
        議會參酌上開高雄市政府交通局109 年3 月13日函、監
        視器錄影中號誌燈光於車體之反射情形及時間、兩車碰
        撞之時間等證據資料而作成鑑定意見，此為系爭刑案偵
        查中所無之證據，是本院綜合上開證據及卷內其他證據
        資料而為認定，自不受上開不起訴處分之拘束。
    ㈡原告得請求賠償之金額為若干元？
      ⒈按不法侵害他人之身體或健康者，對於被害人因此喪失
        或減少勞動能力，或增加生活上之需要時，應負損害賠
        償責任；不法侵害他人之身體、健康、名譽、自由、信
        用、隱私、貞操，或不法侵害其他人格法益而情節重大
        者，被害人雖非財產上之損害，亦得請求賠償相當之金
        額，民法第193 條第1 項、第195 條第1 項前段分別定
        有明文。
      ⒉醫療費用部分：
        原告主張其因系爭車禍受有系爭傷害，已支出醫療費用
        41,532元，並提出高雄市立大同醫院（下稱大同醫院）
        住院、門診醫療費用收據聯、博新診所醫療費用明細列
        印、藥品明細收據、郭健軍診所門診收據明細、湯崇彥
        整型外科診所門診醫療費用收據為證（橋司調卷第22至
        46頁）：被告則辯以陳威良之傷勢為顱內出血、脖子挫
        傷，依陳威良之父於開庭所述傷勢較嚴重之陳威良醫療
        費用僅支出1 萬餘元，傷勢較不嚴重之原告卻支出41,5
        32元，金額顯然過高，並不合理等語。查：
        ⑴證明書費部分：
          按診斷書費用雖非因加害人直接所受損害，然係被害
          人為實現損害賠償債權所支出之必要費用（最高法院
          92年度台上字第2653號判決意旨參照），惟原告為實
          現債權僅需申請一份診斷證明書即足，經核原告所提
          出108 年4 月12日大同醫院診斷證明書（橋司調卷第
          18頁）係為證明其受有系爭傷害，則原告就上開證明
          書支出之160 元（橋司調卷第40頁），堪認屬原告為
          實現損害賠償債權所必要之支出，至於原告另請求如
          附表所示證明書費等費用2,800 元，未見原告提出該
          等證明書，顯非屬必要支出之費用，自不得請求被告
          負擔。
        ⑵原告請求雙人房病房差額2,400 元、膳食費405 元部
          分：
          按民法第193 條第1 項所稱增加生活上之需要，指被
          害以前並無此需要，因被害後，始有支付此費用之必
          要者而言，故有無增加生活上之需要，應視被害人被
          害以後，實際上有無增加該生活上需要而定。又損害
          賠償之債，以有損害之發生及有責任原因之事實，並
          且二者之間，須有相當因果關係為成立要件。觀諸原
          告提出之106 年5 月7 日至9 日大同醫院住院醫療費
          用收據聯已包括病房費2,352 元（橋司調卷第22頁下
          方收據聯），原告並未舉證證明其因何病情考量而有
          入住雙人房之必要，則其請求由被告負擔雙人病房之
          差額2,400 元，顯非必要。另原告請求被告給付其於
          住院期間支出之膳食費部分，查原告每日均有進食需
          要，此乃其個人日常生活開銷，原告並未舉證證明其
          個人因車禍增加三餐費用，而無相當因果關係，是原
          告請求被告賠償其於住院期間支出之膳食費405 元，
          自無足採。
        ⑶經扣除上開附表所示證明書等費用2,800 元、雙人房
          差額之病房費2,400 元、膳食費405 元後，原告其餘
          請求之醫療費用35,927元部分，經核原告提出之大同
          醫院診斷證明書、博新診所診斷證明書記載原告確因
          系爭車禍所受傷害於大同醫院住院，且於出院後持續
          於大同醫院、博新診所就醫及進行傷口之照護，有上
          開2 紙診斷證明書在卷可稽（橋司調卷第18至19頁）
          ，並有原告提出之大同醫院住院、門診醫療費用收據
          聯、博新診所醫療費用明細列印、藥品明細收據可證
          （橋司調卷第22至44頁）。另依上開2 份診斷證明書
          記載原告因系爭傷害於顏面殘留10公分之疤痕、臉部
          損傷等情（橋司調卷第18頁），且本院109 年4 月28
          日當庭勘驗原告臉部疤痕，有本院勘驗筆錄及照片在
          卷足憑（訴字卷㈠第205 、217 、219 頁），原告臉
          部疤痕於本院勘驗之時仍顯而易見，則原告於出院後
          持續於大同醫院整型外科追蹤治療，另於106 年12月
          29日前往郭健軍郭健軍診所、106 年5 月11日前往湯
          崇彥整型外科診所整型治療，自屬必要之支出。依上
          說明，原告請求被告給付醫療費用35,927元，應予准
          許。至於被告抗辯陳威良之傷勢為顱內出血、脖子挫
          傷，依陳威良之父於開庭所述傷勢較嚴重之陳威良醫
          療費用僅支出1 萬餘元，傷勢較不嚴重之原告卻支出
          41,532元，金額顯然過高，並不合理等語，查原告與
          陳威良受傷之部位不同，傷勢有別，治療方式自不相
          同，且其二人之治療方法及藥物是否屬健保給付亦有
          不同，自不得單憑其二人傷勢之輕重任意指摘原告支
          出之醫療費用不合理，且被告復未具體指明原告所支
          出之何項醫療費用為不合理，其所為上開抗辯，洵無
          足採。
      ⒊就醫車資部分：
        原告主張其因系爭傷害就醫，共計支出計程車資14,320
        元等語，並提出免用統一發票收據為證（橋司調卷第47
        至52頁），被告則抗辯陳威良傷勢較嚴重，原告傷勢較
        不嚴重，卻支出車資14,320元，金額顯然過高，並不合
        理等語。本院審酌原告因系爭車禍受有系爭傷害，且依
        大同醫院診斷證明書記載：原告因系爭傷害須休養及專
        人照顧一個月等語（橋司調卷第18頁），是原告於車禍
        受傷後1 個月內（即自106 年5 月6 日車禍發生之日起
        至同年6 月6 日止）確有搭乘計程車作為就醫代步工具
        之必要，則原告請求自106 年5 月11日至同年6 月2 日
        止此段期間分別前往大同醫院、博新診所就醫之計程車
        資2,000 元、3,960 元，合計5,960 元，核屬有據，應
        予准許。至於原告請求自106 年6 月29日起至108 年4
        月12日止此段期間前往博新診所、大同醫院就醫支出之
        計程車資合計8,360 元部分，因原告自106 年6 月7 日
        之後已無須由他人照顧，生活已可自理，原告可搭乘大
        眾運輸工具就醫，尚無搭乘計程車之必要，是其此部分
        之請求，不應准許。
      ⒋看護費用部分：
        ⑴按被害人因身體健康遭受不法侵害，需受看護，因此
          所支出之看護費，即屬民法第193 條第1 項所謂增加
          生活上所需費用。又親屬間之看護，縱因出於親情而
          未支付費用，然其所付出之勞力，非不能以金錢評價
          ，此種基於身分關係之恩惠，自不能加惠於加害人，
          而應比照一般看護情形，認被害人受有相當看護費之
          損害，命加害人予以賠償，始符民法第193 條第1 項
          規定意旨。
        ⑵原告主張其自106 年5 月6 日至同年8 月4 日須由專
          人看護90日，其係由伯母羅秀琴看護，每日看護費用
          以2,000 元計算，合計180,000 元等語，被告則否認
          之，並以上開情詞置辯。經查，依原告提出之大同醫
          院108 年4 月12日出具之診斷證明書記載：原告因系
          爭傷害須休養及專人照顧一個月等語（橋司調卷第18
          頁），並無原告須由專人看護或照顧3 個月之記載，
          且原告就傷勢須由專人看護超逾1 個月至3 個月之期
          間並未舉證證明，自無足採。而依原告所受傷害觀之
          ，其自理生活當有不便，故本院審酌上開診斷證明書
          ，認其於車禍後1 個月有由專人全日照顧看護之必要
          ，再參酌目前社會一般看護行情，原告主張由其伯母
          看護之全日看護費用以2,000 元計算，應屬合理，是
          原告請求自車禍發生之日起1 個月之看護費用60,000
          元，為有理由；逾此範圍之期間及請求金額，則屬無
          據。
      ⒌支出學雜費損失：
        原告主張其於車禍發生時，甫考上慈濟大學醫學系，已
        繳納第一學期學雜費、住宿費合計42,559元，原告於開
        學後，雖有前往就學，然因系爭傷害造成頭部不時劇烈
        疼痛，加上顏面受傷、行動不便，實無法繼續就學，遂
        辦理休學，自花蓮返回高雄住家繼續接受治療及休養，
        慈濟大學已於106 年10月25日退還原告所繳費用18,823
        元，被告應賠償其餘費用23,736元等語。經核原告提出
        之大同醫院、博新診所診斷證明書均未見記載原告有因
        系爭傷害發生頭部不時劇烈疼痛之情事，且大同醫院10
        8 年4 月12日診斷證明書記載原告因系爭傷害須休養及
        專人照顧1 個月等語，足認原告於車禍受傷後1 個月內
        即自106 年5 月6 日車禍發生之日起至同年6 月6 日止
        方須由他人照顧，而一般大學之開學時間多在8 月底、
        9 月初，此距系爭車禍發生之日已相隔近4 個月，尚難
        認原告迄至慈濟大學開學時仍有因顏面受傷、行動不便
        等原因而無法就學。再參諸私立力行文理短期補習班10
        9 年3 月13日函記載：原告於106 年9 月2 日再度報名
        本補習班106 學年度重考班，開課起訖日期自106 年8
        月7 日起至107 年6 月30日止，內容詳見「106 學年度
        行事曆」等語（訴字卷㈠第169 頁），且經本院致電詢
        問該補習班承辦人趙勝堈，其答稱：原告於106 年9 月
        2 日再度報名106 學年度重考班，其實際到班上課日期
        為106 年10月2 日，另傳真該補習班學生到班資料給本
        院參考等語，有上開補習班109 年3 月13日函、本院10
        9 年3 月19日公務電話紀錄及學生資料表可佐（訴字卷
        ㈠第169 至177 頁），足見原告早於106 年9 月2 月即
        報考重考班，並於106 年10月2 日開始在重考班上班，
        原告既能報名重考班，並於106 年10月2 日開始全日之
        課程，則原告主張其因系爭傷害造成頭部不時劇烈疼痛
        ，加上顏面受傷、行動不便，實無法繼續就學，遂辦理
        休學，自花蓮返回高雄住家繼續接受治療及休養等語，
        不足採信。從而，原告請求被告賠償學雜費及住宿費23
        ,736元，難認可採。
      ⒍整型修疤費用部分：
        原告主張其臉部所受傷勢經治療後，遺留明顯疤痕，其
        已於110 年1 月20日至郭健軍診所進行顏面真皮色素移
        植手術，該手術預計須進行3 次，每次40,000元，共計
        120,000 元，其已支付第一次手術費用40,000元，以起
        訴時請求之金額100,000 元為限，請求被告賠償100,00
        0 元等語。被告則抗辯系爭車禍發生迄今已3 年，若原
        告有除疤意願，何以遲未覓醫解決，顯見原告並無就醫
        意願，而係巧立名目請求更多賠償金額，且原告若及時
        進行修疤手術，可降低手術費用，則此部分損害之擴大
        ，不可歸責於被告，被告無須負損害賠償之責。另依高
        雄長庚醫院函記載依該院收費標準，原告除疤之治療花
        費預估約50,000元，原告以郭健軍診所之診斷證明書、
        門診醫療費用收據及估價單為據，主張需120,000 元，
        顯然過高等語。經查：
        ⑴按負損害賠償責任者，除法律另有規定或契約另有訂
          定外，應回復他方損害發生前之原狀；第一項情形，
          債權人得請求支付回復原狀所必要之費用，以代回復
          原狀，民法第213 條第1 項、第3 項定有明文。
        ⑵查現代國民生活品質提升，對於傷口治療之態度，並
          不以治癒傷口為已足，尚且要求盡量減少疤痕產生，
          此為眾所周知之事實。次查，原告經治療後，其額頭
          右側、額頭中間處偏下方位置及鼻子下方（即人中附
          近）仍明顯留有疤痕，且上開疤痕之顏色偏白色，較
          周圍之皮膚之顏色為淺，額頭右側之疤痕長達6.5 公
          分且略為凹陷，鼻子下方之疤痕呈現十字形狀，長約
          1 公分，寬約0.5 公分，且略為隆起等情，有本院勘
          驗筆錄及疤痕照片附卷足憑（訴字卷㈠第205 、217
          、219 頁）。再查，高雄長庚醫院110 年8 月26日函
          檢附之醫事鑑定報告之鑑定意見固記載：「⒈依陳盈
          律110 年8 月10日至本院美容中心整型外科就醫之右
          側額頭綜合疤痕，可以考慮接受鐳射磨皮方式淡化疤
          痕，惟上唇疤痕部分，屬極難處理之傷痕，以前述治
          療方式僅能稍微改善。⒉以本院收費標準而言，前開
          治療花費預估約5 萬元整，惟此仍依實際發生為準。
          」等語（訴字卷㈠第339 至340 頁），而原告業經郭
          健軍診所進行第一次顏面真皮色素移植手術，經郭健
          軍診所評估：因顏面疤痕於110 年1 月20日執行顏面
          真皮色素移植手術，預計每6 個月手術1 次，共計3
          次手術，每次手術費用4 萬元等情，有該診所診斷證
          明書、門診醫療費用收據及估價單影本等件為證（訴
          字卷㈠第319 至323 頁），以及該診所110 年10月14
          日函載稱：「一、對於右側額頭長條不規則白疤，及
          人中左方原型白疤此兩處疤痕，於民國110 年1 月20
          日執行自體真皮色素移植手術，共一次手術，已支付
          手術費用新臺幣四萬元整。二、術式為顯微自體真皮
          色術細胞移植。取自身髮際邊之真皮層，經微細處理
          後，植入兩處外傷後，無黑色素細胞之白疤區域，可
          明顯改善疤痕外觀。此法完全不同於高雄長庚所述，
          傳統雷射除疤之概念，此法為台灣近年來，整型外科
          界所研發之，對白疤治療最有效方式。三、患者的疤
          痕比較屬於“白”疤痕，凹凸不平的部分比較不明顯
          （如果是凹凸不平的疤痕，則採用如長庚所舉例之雷
          射手術會比較恰當），所以會依照患者比較在意的白
          疤部分來作處理，採用顯微自體真皮色素細胞移植術
          式。四、附上患者術前及術後半年的照片做比較，白
          疤痕的部分有明顯的改善。」等語，並檢附原告施行
          手術前後之照片4 幀共參（訴字卷㈡第21頁，照片置
          於該頁後方之紙袋內），依上說明，足認高雄長庚醫
          院建議以鐳射磨皮方式除疤，係使疤痕處恢復平整，
          有助改善疤痕與周圍皮膚凹凸不平之情形，而若係就
          原告臉部所遺留白色疤痕顏色之改善，則以郭健軍診
          所建議之顏面真皮色素移植手術為宜，且經比對該診
          所提供之原告施術前、後之照片，原告之白疤確有改
          善之情形，是原告主張其除疤方式採用上開郭健軍診
          所建議之顏面真皮色素移植手術，應屬適當。又原告
          目前僅進行第1 次手術，尚未接受其餘2 次手術，但
          依民法第213 條第3 項規定，原告仍得請求被告賠償
          回復原狀所必要之費用，故原告請求被告賠償整型修
          疤費用100,000 元，應屬可採。
        ⑶被告另又抗辯原告有遺留疤痕而有除疤之必要，然車
          禍發生迄今3 年之久，原告若及時進行修疤手術，可
          降低手術費用，則此部分損害之擴大，不可歸責於被
          告，被告無須負損害賠償之責等語。對此，高雄長庚
          醫院出具之醫事鑑定報告載稱：「㈡另上開臉部傷害
          是否會因陳盈律未及早進行除疤，而致除疤費用增加
          ？如有，請一併評估陳盈律若儘早為除疤治療，所需
          費用為若干？鑑定意見：受傷後人體修復皮膚的正常
          癒合過程會自然形成疤痕，就學理而言，疤痕照護可
          以減少疤痕過度增生及避免疤痕突起，且疤痕至少需
          六個月至一年始能逐漸穩定，倘需要接受除疤治療，
          建議應待疤痕熟成後實施，因此，不會因為除疤時間
          較晚而增加困難，並導致治療費用增加。㈢陳盈律之
          臉部傷害是否會因陳盈律未及早進行除疤，而致除疤
          費用增加？臉部疤痕是否會因時間經過，疤痕逐漸淡
          化，並不會因越晚除疤，而致費用增加？鑑定意見：
          除疤時間越晚，並不會增加治療費用，誠如鑑定意見
          ㈡所述」等語（訴字卷㈠第340 頁），是被告上開抗
          辯，不足為採。
      ⒎精神慰撫金部分：
        按法院於酌定慰撫金數額時，應斟酌加害人與被害人雙
        方之身分、資力與加害程度，及其他各種情形核定之（
        最高法院51年台上字第233 號裁判意旨參照）。經查，
        原告因被告之過失行為受有系爭傷害，且於出院後須追
        蹤治療，並導致臉部遺留疤痕，堪認原告因而受有精神
        上之痛苦，則原告請求被告給付慰撫金，即屬有據。又
        原告於車禍發生時為學生，即將升大學，無工作收入，
        名下無財產；被告係高職畢業，於發生車禍時為家管，
        107 年有執行業務所得640 元，名下無財產等情，為兩
        造所自陳（訴字卷㈠第17、73頁、卷㈡第59頁），並有
        兩造稅務電子閘門財產所得調件明細表在卷可考（置審
        訴卷證物存置袋）。本院審酌兩造之教育程度、身分、
        社會地位、經濟狀況、被告之過失行為及原告所受傷害
        等一切情狀，認原告請求被告賠償精神慰撫金以300,00
        0 元為適當，逾此範圍之請求，即無理由。
      ⒏基上，原告因系爭車禍所受損害金額總計501,887 元（
        計算式：35,927＋5,960 ＋60,000＋100,000 ＋300,00
        0 ＝501,887 ）。另按保險人依本法規定所為之保險給
        付，視為被保險人損害賠償金額之一部分；被保險人受
        賠償請求時，得扣除之，強制汽車責任保險法第32條定
        有明文。查原告於系爭車禍發生後已受領強制汽車責任
        保險金433,580 元，有原告提出之存摺影本可稽（訴字
        卷㈠第25、93頁），是依上揭規定，該保險金應視為加
        害人賠償金額之一部，自賠償金額扣除，經扣除後，原
        告尚得請求被告賠償68,307元（計算式：501,887 －43
        3,580 ＝68,307）。
五、末按給付無確定期限者，債務人於債權人得請求給付時，經
    其催告而未為給付，自受催告時起，負遲延責任。其經債權
    人起訴而送達訴狀者，與催告有同一之效力；遲延之債務，
    以支付金錢為標的者，債權人得請求依法定利率計算之遲延
    利息，民法第229 條第2 項、第233 條第1 項前段分別定有
    明文。又應付利息之債務，其利率未經約定，亦無法律可據
    者，週年利率為5 ％，亦為同法第203 條所明定。綜上所述
    ，原告依侵權行為法律關係，請求被告應給付原告68,307元
    ，及自起訴狀繕本送達翌日即108 年5 月22日（橋司調卷第
    68頁）起至清償日止，按年息5 ％計算之利息，為有理由，
    應予准許；逾此範圍之請求，為無理由，則不應准許。
六、本件係適用簡易程序為被告敗訴之判決，依民事訴訟法第38
    9 條第1 項第3 款規定，應依職權宣告假執行（原告就此部
    分固陳明願供擔保請准宣告假執行，惟此僅係促使本院依職
    權為假執行之宣告，併予敘明），並依同法第436 條第2 條
    適用第392 條第2 項規定，依被告之聲請，酌定以相當金額
    為原告預供擔保，得免為假執行。至原告敗訴部分，其假執
    行之聲請即失所附麗，應併予駁回。
七、本件事證已臻明確，兩造其餘攻擊防禦方法及所提證據，經
    本院審酌後，認均不足影響判決之結果，爰不逐一論敘。
八、據上論結，本件原告之訴為一部有理由，一部無理由，依民
    事訴訟法第389 條第1 項第3 項、民事訴訟法第436 條第2
    項、第392 條、第79條，判決如主文。
中    華    民    國   110    年    12    月    8     日
                  民事第二庭法  官  許慧如
以上正本係照原本作成。
如不服本判決，應於送達後20日內，向本院提出上訴狀並表明上
訴理由，如於本判決宣示後送達前提起上訴者，應於判決送達後
20日內補提上訴理由書（須附繕本）。如委任律師提起上訴者，
應一併繳納上訴審裁判費。
中    華    民    國   110    年    12    月    8     日
                            書記官  方柔尹